臺北高等行政法院判決　　　　　　　　　　　　　　九十二年度訴字第二一八六號
　　　　　　　　　　　　　　　.
　　原　　　告　展勳企業有限公司
　　代　表　人　甲○○○
　　被　　　告　財政部台北市國稅局
　　代　表　人　張盛和（局長）
　　訴訟代理人　乙○○
右當事人間因營業稅事件，原告不服財政部中華民國九十二年三月十八日台財訴字第
○九一○○四四八○○號訴願決定，提起行政訴訟。本院判決如左：
　　主  文
原告之訴駁回。
訴訟費用由原告負擔。
　　事  實
一、事實概要：
  　原告於民國八十六年十一月至十二月間進貨，金額計新台幣（下同）三、五○○
    、一六五元（不含稅），未依法取得憑證，卻取得非交易對象松葦有限公司（下
    稱松葦公司）所開立統一發票計捌紙，作為進項憑證，扣抵銷項稅額一七五、○
    一○元，原處分機關除核定補徵營業稅一七五、○一○元外（原告已於九十年十
    二月十二日繳納），並按所漏稅額處三倍之罰鍰計五二五、○○○元（計至百元
    止）。原告不服，申經原處分機關復查決定「原罰鍰處分改按申請人所漏稅額處
    二倍罰鍰計三五○、○○○元，其餘復查駁回。」原告仍不服，提起訴願，經遭
    駁回，遂向本院提起行政訴訟。
二、兩造聲明：
　(一)原告聲明求為判決：原告未於言詞辯論期日到場，據其起訴狀陳稱：
    1.訴願、復查決定及原處分不利於原告部分均撤銷。
    2.訴訟費用由被告負擔。
　(二)被告聲明求為判決：
    原告之訴駁回，訴訟費用由原告負擔。
三、兩造之爭點：
    原告以松葦公司開立之統一發票八紙作為進項憑證，扣抵銷項稅額，其與松葦公
    司間有無真實交易？原處分予以核定補徵營業稅並按所漏稅額處以二倍罰鍰，於
    法是否相符？
　(一)原告主張之理由：
    1.原告係從事：(1)舞台佈景工程承包、(2)室內裝潢油漆設計及施工、(3)鐵架工程
      承包（營造業除外）、(4)五金水電零件買賣、(5)消防安全設備安裝工程業、(6)
      消防安全設備批發零售等業務，於八十六年十一月至十二月間，向松葦公司進
      貨共計三、五○○、一六五元，原告之各項採購、進貨皆填具採購單，經主管
      簽核後，再向松葦公司洽談訂貨、進貨事宜，隨後松葦公司依約送貨，並經原
      告填具驗收單，驗收無誤後方入庫。松葦公司要求原告以現金支付，為維持良
      好之商業關係，原告即同意交付現金，並要求松葦公司簽章具領。原告於申報
      當期營業稅時，取具松葦公司開立之發票作為進項憑證申報扣抵營業稅。原告
      確有向松葦公司進貨，松葦公司為原告之實際交易對象。被告以原告股東林慶
      隆於九十年十月八日所作之談話筆錄及原告於九十年十月二十五日書立之說明
      書，認定原告進貨未依規定取得憑證，原告自無與松葦公司有交易之事實。按
      林慶隆係原告之股東，並非原告進貨付款交易之主管承辦人員，無法對稽徵機
      關之詢問提出正確之交易流程說明。
    2.按「營業稅法第五十一條第五款規定，納稅義務人虛報進項稅額者，除追繳稅
      款外，按所漏稅額處五倍至二十倍罰鍰，並得停止其營業。依此規定意旨，自
      應以納稅義務人有虛報進項稅額，並因而逃漏稅款者，始得據以追繳稅款及處
      罰。」「為符合司法院大法官會議釋字第三三七號解釋意旨，對於營業人取得
      非實際交易對象所開立之統一發票作為進項憑證申報扣抵銷項稅額之案件，應
      視情節，分別依左列原則處理：(一)取得虛設行號發票申報扣抵之案件：．．．
      2.有進貨事實者：．．．(2)除該營業人能證明確有支付進項稅額予實際銷貨之
      營業人，並經稽徵機關查明該稅額已依法報繳者，應依營業稅法第十九條第一
      項第一款規定，就其取得不得扣抵憑證扣抵銷項稅額部分，追補稅款，不再處
      漏稅罰外，．．．(二)取得虛設行號以外其他非實際交易對象開立之憑證申報扣
      抵案件：．．．2.有進貨事實者：．．．(2)至進貨人取得銷貨人以外之營業人
      所開立之發票申報扣抵，如查明開立發票之營業人已依法申報繳納該應納之營
      業稅額者，則尚無逃漏，除依前項規定處以行為罰外，依營業稅法第十九條第
      一項第一款規定，應就其取得不得扣抵憑證扣抵銷項稅額部分，追補稅款。」
      分別為司法院釋字第三三七號解釋及財政部八十三年七月九日台財稅第八三一
      六○一三七一號函釋所揭示。原告實際交易對象為松葦公司，並非取具非實際
      交易對象之發票，自無前揭函釋之適用。被告縱認原告未取得真正交易對象所
      開立之發票作為進項憑證，申報扣抵銷項稅額，亦應在有進貨事實之前提下，
      如開立發票之營業人已依法申報繳納之營業稅者，自無漏稅之事實，未構成營
      業稅法第五十一條第五款之處罰要件，查松葦公司八十六年十一月及十二月之
      營業人銷售額與稅額申報書，松葦公司在八十七年一月時確有依法申報並繳納
      營業稅，就原告申報進項憑證之當期，松葦公司已依法申報繳納營業稅，原告
      申報之進項憑證並未構成逃漏稅。
    3.綜上所述，請判決如原告訴之聲明云云。
　(二)被告主張之理由：
    1.補徵營業稅部分：
      (1)按「營業人當期銷項稅項，扣減進項稅額後之餘額，為當期應納或溢付營業
        稅額。」「進項稅額，指營業人購買貨物或勞務時，依規定支付之營業稅額
        。」及「營業人左列進項稅額，不得扣抵銷項稅額：一、購進之貨物或勞務
        未依規定取得並保存第三十三條所列之憑證者。」分別為行為時營業稅法第
        十五條第一項、第三項及同法第十九條第一項第一款所明定。
      (2)原告之違章事實有台北市稅捐稽徵處九十年八月二十日北市稽核丙字第九○
        九一三三九三○○號刑事案件移送書、原告公司股東林慶隆於九十年十月八
        日於市稅處稽核科所作談話筆錄、台北市稅捐稽徵處九十年九月六日北市稽
        核乙字第九○九一四一九四○○號（調查）函、專案申請調檔統一發票查核
        清單乙紙等資料影本附卷可稽，其違章事證明確，洵堪認定。至原告主張與
        松葦公司有進貨交易事實，並支付現金及取得發票乙節，第查松葦公司等以
        虛進虛銷循環開立發票互抵，或以無進虛銷並未繳納營業稅或有申報營業稅
        但鉅額滯欠稅款之方式，大量虛開發票，以遂其逃漏稅捐及出售統一發票圖
        利自己及幫助他人逃漏稅之違法行為，業經台北市稅捐稽徵處以九十年八月
        二十日北市稽核丙字第九○九一三三九三○○號刑事案件移送書移送臺灣臺
        北地方法院檢察署偵辦，原告自無與松葦公司有交易事實，亦為原告於九十
        年十月二十五日出具說明書所自認。另查原告提示之送貨單與請款單上日期
        有同一日者，有僅間隔數日者，亦有間隔長達一個月以上者，並無一定付款
        規則，與商業交易習慣不合；又請款單上記載領款人為「胡仁杰」，據原處
        分機關於九十一年七月十六日函詢被告大安稽徵所提供松葦公司八十六年度
        薪資報繳資料，大安稽徵所九十一年八月二十七日函復並提供六紙扣繳憑單
        ，松葦公司申報之所得人並無「胡仁杰」；又原告所提供之存摺影本並無與
        現金支出傳票相同日期及相同金額之支付紀錄，是原告主張與松葦公司有進
        貨交易事實存在乙節，自難憑採。從而，原核定補徵稅額，並無不合。
    2.罰鍰部分：
      (1)按「納稅義務人，有左列情形之一者，除追繳稅款外，按所漏稅額處一倍至
        十倍罰鍰，並得停止其營業：五、虛報進項稅額者。」為行為時營業稅法第
        五十一條第五款所明定。另按「．．．說明：二、為符合司法院大法官會議
        釋字第三三七號解釋意旨，對於營業人取得非實際交易對象所開立之統一發
        票作為進項憑證申報扣抵銷項稅額之案件，應視情節，分別依左列原則處理
        ：(一)取得虛設行號發票申報扣抵之案件．．．2.有進貨事實者：(1)進貨部分
        ，因未取得實際銷貨人出具之憑證，應依稅捐稽徵法第四十四條規定處以行
        為罰。(2)因虛設行號係專以出售統一發票牟取不法利益為業，並無銷貨事實
        ，故取得虛設行號發票之營業人，自亦無向該虛設行號進貨並支付進項稅額
        之事實，除該營業人能證明確有支付進項稅額予實際銷貨之營業人，並經稽
        徵機關查明該稅額已依法報繳者，應依營業稅法第十九條第一項第一款規定
        ，就其取得不得扣抵憑證扣抵銷項稅額部分，追補稅款，不再處漏稅罰外，
        其虛報進項稅額，已構成逃漏稅，應依營業稅法第五十一條第五款規定補稅
        並處罰．．．」亦為財政部八十三年七月九日台財稅第八三一六○一三七一
        號函核釋有案。
      (2)原告於八十六年十一月至同年十二月間進貨，涉嫌未依規定取得合法憑證，
        卻以非實際交易對象涉嫌虛設行號松葦公司所開立統一發票作為進項憑證，
        申報扣抵銷項稅額，虛報進項稅額一七五、○一○元，違章事證明確。原告
        主張松葦公司已依法申報繳納營業稅，原告自無漏稅之事實乙節，惟查本案
        原告主張以現金付款，且原告提示之事證，實難認定原告有支付進項稅額，
        原告所訴核無足採。
    3.綜上所述，原核定罰鍰處分並無違誤，原復查決定及財政部訴願決定，遞予維
      持，亦無不合，請判決如被告答辯之聲明等語。
　　理  由
一、本件原告經合法通知，無正當理由未於言詞辯論期日到場，查無民事訴訟法第三
    百八十六條所列各款情事，爰依行政訴訟法第二百十八條準用民事訴訟法第三百
    八十五條之規定，准被告聲請，由其一造辯論而為判決。又查營業稅本屬國稅而
    委託各縣市稅捐稽徵處代徵，惟自九十二年一月一日起移回財政部所屬各地區國
    稅局自行稽徵，本件被告業已聲明承受訴訟，合先明。
二、本件原處分以原告於八十六年十一月至十二月間進貨，未依規定取得合法憑證，
    而取具虛設行號松葦公司開立之不實統一發票八紙，銷售額三、五○○、一六五
    元（不含稅），充作進項憑證，申報扣抵銷項稅額計一七五、○一○元，核原告
    主要營業項目為鋼架工程等，系爭八紙統一發票品名均為不鏽鋼欄杆所用之材料
    ，與原告所營業務有關，帳載雖係支付現金，比較原告八十六年度營利事業所得
    稅結算申報書申報之毛利率與該年度同業利潤率亦屬相當，乃認定原告有進貨事
    實，惟未依規定向實際交易對象取得統一發票，而以非實際交易對象虛設行號之
    松葦公司所開立之系爭統一發票八紙，作為進項憑證，扣抵銷項稅額，審理違章
    成立，除核定補徵營業稅一七五、○一○元外（原告已於九十年十二月十二日繳
    納），初查並按所漏稅額處三倍罰鍰計五二五、○○○元（計至百元止），復查
    決定以原告於原處分裁罰處分核定前已補報補繳稅款及以書面承認違章事實，且
    查獲日前三年內無違章記錄等情，乃變更改按所漏稅額處二倍之罰鍰計三五○、
    ○○○元（計至百元止）。
三、原告不服，主張伊於八十六年十一月及十二月間，與松葦公司確有進貨交易事實
    ，每筆交易金額不大，松葦公司要求以現金付款，原告同意以交易日後一定期限
    （即設有驗收及付款期間）交付現金，如今松葦公司被認定為涉嫌虛設行號，而
    原告亦連帶受到處分。經查閱相關規定，並取得松葦公司八十六年十一月及十二
    月之營業人銷售額與稅額申報書，松葦公司在八十七年一月時確有按稅法規定申
    報並納繳營業稅，故松葦公司當年並未漏稅，原處分機關稱原告以虛設行號之發
    票作為進項憑證，而課以漏稅之處罰，太過於牽強，因松葦公司當期有繳稅，而
    原告所持有之進項發票就稅捐稽徵而言並無漏稅云云。
四、按「營業人當期銷項稅額，扣減進項稅額後之餘額，為當期應納或溢付營業稅額
    」「營業人左列進項稅額，不得扣抵銷項稅額：一、購進之貨物或勞務未依規定
    取得並保存第三十三條所列之憑證者。」及「營業人以進項稅額扣抵銷項稅額者
    ，應具有載明其名稱、地址及統一編號之左列憑證：一、購進貨物或勞務時，所
    取得載有營業稅額之統一發票。」分別為行為時營業稅法第十五條第一項、第十
    九條第一項第一款及第三十三條第一款所明定。本件原告上開違章事實，有原處
    分機關專案申請調檔統一發票查核清單乙紙、系爭松葦公司開立之統一發票八紙
    可證，原告公司負責人甲○○○於九十年十月二十五日亦書立之說明書，自承原
    告公司八十六年十一月份起至八十六年十二月份止，「營業人申報銷售額及稅額
    申報書」申報之進項憑證金額有新台幣三百五十萬零一百六十五元（未含營業稅
    ），係進貨未依規定取得憑證，違反營業稅法第十九條及稅捐稽徵機關管理營利
    事業會計帳簿憑證辦法第二十一條規定屬實，願意繳清稅款及罰鍰等，有上開說
    明書附在原處分卷可稽，違章事證明確。原告謂其與松葦公司間確有進貨交易事
    實，因每筆交易金額不大，以現金付款云云一節，不惟與其在原處分機關所書立
    之說明書不符，且原告提出之請款單上記載之領款人為「胡仁杰」，經原處分機
    關於九十一年七月十六日函詢財政部台北市國稅局大安稽徵所提供松葦公司八十
    六年度薪資扣繳資料，據該所九十一年八月二十七日函復並提供六紙扣繳憑單，
    松葦公司申報之所得人並無「胡仁杰」，足證原告之實際交易對象係「胡仁杰」
    個人，並非松葦公司。況松葦公司係以虛進虛銷循環開立統一發票互抵，或以無
    進虛銷並未繳納營業稅或有申報營業稅但鉅額滯欠稅款之方式，大量虛開發票，
    以遂其逃漏稅捐及出售統一發票圖利自己及幫助他人逃漏稅之違法行為，業經原
    處分機關移送臺灣臺北地方法院檢察署偵辦在案，雖因該牽涉之虛設行號甚多，
    案情複雜，以致台灣台北地方法院檢察署迄未審結，惟查松葦公司開立之不實發
    票計有八八八、九六九、七六四元，並以旭鴻國際事業股份有限公司、品鎂有限
    公司、品鈴有限公司、萬舟達有限公司、大吉工程行、建雄企業社、台板有限公
    司、珍屋有限公司、豪偉工程有限公司等虛設之公司、行號開立之不實發票，充
    當進項憑證，扣抵銷項稅之進項發票計有五○九、三○九、七四七元，此有被告
    提出松葦公司等十九家公司違章事實彙總表及虛設行號相關資料分析表附卷可證
    ，足證松葦公司係屬虛進虛銷之公司，原告亦不可能與之有真實交易存在。是原
    告主張其與松葦公司有進貨交易事實存在云云，自難憑採。次查原告主張松葦公
    司業已繳納營業稅，對國家稅收並無損失，是縱原告與松葦公司間並無真實交易
    ，亦不應處罰云云一節。查「營業人雖有進貨事實，惟不依規定取得交易對象開
    立之進項憑證，而取得非交易對象開立之進項憑證，申報扣抵銷項稅額時，該項
    已申報扣抵之銷項營業稅額顯未依法繳納，仍應依營業稅法第十九條第一項第一
    款規定，就其取得不得扣抵憑證扣抵銷項稅額部分，追補該項不得扣抵之銷項稅
    款。又我國現行加值型營業稅係就各個銷售階段之加值額分別予以課稅之多階段
    銷售稅，各銷售階段之營業人皆為營業稅之納稅義務人。故該非交易對象之人是
    否已按其開立發票之金額報繳營業稅額，並不影響本件營業人補繳營業稅之義務
    。」（現改制為最高行政法院之前行政法院八十七年七月份第一次庭長評事聯席
    會議決議參照）。本件原告既與松葦公司並無真實交易，依上說明，即不能以該
    公司之發票，作為進項憑證扣抵銷項稅額；況松葦公司係屬虛設之公司，其進項
    發票大都以其他虛設之公司或行號開立之發票，充為進項憑證，扣抵銷項稅額，
    已見前述，該公司對無進貨事實之原告所虛開之發票，自不可能真實繳納稅款，
    原告此項主張，亦難採憑。末按「．．．二、為符合司法院大法官會議釋字第三
    三七號解釋意旨，對於營業人取得非實際交易對象所開立之統一發票作為進項憑
    證申報扣抵銷項稅額之案件，應視情節，分別依左列原則處理：(一)取得虛設行號
    發票申報扣抵之案件：1.無進貨事實者．．．2.有進貨事實者：(1)．．．(2)因虛
    設行號係專以出售統一發票牟取不法利益為業，並無銷貨事實，故取得虛設行號
    發票之營業人自亦無向該虛設行號進貨並支付進項稅額之事實，除該營業人能證
    明確有支付進項稅額予實際銷貨之營業人，並經稽徵機關查明該稅額已依法報繳
    者，應依營業稅法第十九條第一項第一款規定，就其取得不得扣抵憑證扣抵銷項
    稅額部分，追補稅款，不再處漏稅罰外，其虛報進項稅額，已構成逃漏稅，應依
    營業稅法第五十一條規定補稅並處罰。．．．」業經財政部八十三年七月九日台
    財稅第八三一六○一三七一號函釋在案。經查財政部此一解釋，係本於主管機關
    之權責，按司法院釋字第三三七號解釋意旨，就營業稅法第五十一條之各種情形
    ，分別訂定其裁罰標準，自與法律之規定無違，原處分依據該解釋意旨，以原告
    有進貨事實，惟以非真實交易對象且係虛設之公司開立之統一發票八紙，銷售額
    三、五○○、一六五元（不含稅），充作進項憑證，申報扣抵銷項稅額計一七五
    、○一○元，故除核定補徵營業稅一七五、○一○元（原告已於九十年十二月十
    二日繳納），初查按所漏稅額處三倍罰鍰計五二五、○○○元（計至百元止），
    復查決定以原告於原處分裁罰處分核定前已補報補繳稅款及以書面承認違章事實
    ，且查獲日前三年內無違章記錄等情，乃變更改按所漏稅額處二倍之罰鍰計三五
    ○、○○○元（計至百元止）。按諸首揭規定，並無不法，訴願決定予以維持，
    亦稱妥適。原告徒執前詞，訴請撤銷，為無理由，應予駁回。
五、兩造其餘攻擊防禦方法均與本件判決結果不生影響，故不逐一論述，併此敘明。
據上論結，本件原告之訴為無理由，爰依行政訴訟法第二百十八條、民事訴訟法第三
百八十五條、行政訴訟法第九十八條第三項前段，判決如主文。
中　　華　　民　　國　　九十三　　　年　　　十　　　　月　　   十四     日
                     臺 北 高 等 行 政 法 院   第 七 庭
                                           審 判 長 法  官　鄭小康
                                                    法  官  黃秋鴻
                                                    法  官  林金本
右為正本係照原本作成。
如不服本判決，應於送達後二十日內，向本院提出上訴狀並表明上訴理由，如於本判
決宣示後送達前提起上訴者，應於判決送達後二十日內補提上訴理由書（須按他造人
數附繕本）。
中　　華　　民　　國　　九十三　　　年　　　十　　　　月　　   十四     日
　　　　　　　　　　　　　　　　　　　　            書記官　簡信滇
